【裁判字號】    96,交易,426
【裁判日期】    970820
【裁判案由】    過失傷害
【裁判全文】
臺灣板橋地方法院刑事判決             96年度交易字第426號
公  訴  人  臺灣板橋地方法院檢察署檢察官
被      告  乙○○
選任辯護人  廖克明  律師
上列被告因過失傷害案件，經檢察官提起公訴（九十六年度調偵
字第一五○號），本院判決如下：
    主  文
乙○○因過失傷害人，處有期徒刑月，如易科罰金，以銀元
佰元即新臺幣玖佰元折算壹日，減為有期徒刑壹月又拾伍日，如
易科罰金，以銀元佰元即新臺幣玖佰元折算壹日。
    事  實
一、乙○○於民國九十五年六月十三日十一時五十分許，駕駛車
    號ＤＹ－５１３２號自用小客車，停放於臺北縣蘆洲市○○
    路三三六巷三九號停車場時，於倒車時應注意其他車輛或行
    人，緩慢倒車未注意，當時天候晴、日間光線充足、路面乾
    燥、無障礙物，並無不能注意之情形，竟疏未注意後方是否
    有人車經過，適甲○○騎乘車號ＱＶＢ－３４２號輕型機車
    行經後方，乙○○駕駛之車號ＤＹ－５１３２號自用小客車
    倒車時後方保險桿與甲○○騎乘車號ＱＶＢ－３４２號機車
    右前側車身發生碰撞，導致甲○○人車倒地，受有右脛骨骨
    折之傷害。乙○○於偵察機關未知悉犯罪前，向前來處理之
    員警坦承為肇事者自首犯行。
二、案經甲○○訴由臺北縣政府警察局蘆洲分局報告臺灣板橋地
    方法院檢察署檢察官偵查起訴。
    理  由
一、訊據被告乙○○固不否認於上開時地駕駛汽車與告訴人甲○○騎乘之機車發生碰撞，惟否認有任何過失，辯稱當時已經
    倒車完畢，是告訴人自己撞上來云云。辯護人為被告辯稱：
    被告當時處於靜止狀態，是告訴人因車速過快，未注意車前
    狀況，且機車上放置有大批農產品，導致自己重心不穩反應
    不及，因而撞擊被告之汽車，顯然有過失，且告訴人將雙腳
    放置於機車外，故導致碰撞後傷勢較為嚴重等語。經查：告
    訴人於本院審理中證稱：當時騎乘機車經過重陽高爾夫球場
    ，行經被告汽車後方時，被告突然倒車，伊的右腿就被撞到
    ，人車倒地，被告事先沒有亮倒車燈，但是碰撞時倒車燈有
    亮等語，核與其警詢、偵查中指述大致相符。再查，依據卷
    內之汽車車損及機車車損照片，被告汽車之擦撞痕跡在車尾
    後方，而告訴人機車之碰撞痕跡在機車右前側車身，發生碰
    撞後，告訴人之機車向左傾倒，倘若是告訴人因騎乘機車超
    速撞上被告之汽車，則告訴人之機車之前方必定有碰撞痕跡
    ，然依據卷內照片及交通事故調查報告表(二)之資料，告訴人
    之機車前車處並無毀損，可見是被告倒車時撞擊告訴人之機
    車右前側車身，導致告訴人人車倒地並往左滑行。又依據診
    斷證明書載明告訴人所受之傷勢為右脛骨骨折，告訴人身體
    左側並無任何傷勢，復足佐證係因被告駕駛之汽車突然倒車
    因而撞擊告訴人人車右側，故導致其右腿嚴重骨折，而身體
    左側並無任何傷害。至於證人丙○○於本院審理中證稱當時
    坐在被告車上，被告倒車時，伊有幫忙注意後方有無來車，
    但是沒有看到告訴人之機車，後來被告要往前行進時，突然
    聽到碰的一聲，就叫被告停車後，發現機車倒在旁邊等語。
    證人丙○○證稱聽到碰撞聲之後大叫一聲，叫被告馬上停車
    ，顯然發生碰撞時，被告之汽車並非於靜止狀態中，又倘若
    被告當時汽車已倒車完畢要往前方行駛，則告訴人行進之方
    向與被告前進方向呈九十度方向，苟係告訴人騎乘機車撞擊
    被告之汽車，則機車受損位置亦應在機車前處，汽車受損位
    置應於右後方，而非汽車車尾，是證人丙○○證詞核與卷證
    不符，是丙○○之證述不足以對被告有利之認定。被告有供
    稱發生碰撞當時汽車呈靜止狀態，亦有供稱是前進而非倒車
    ，先後供述不一，難以遽採。又參以本院囑託臺灣省臺北縣
    區車輛行車事故鑑定委員會、臺灣省車輛行車事故覆議鑑定
    委員會鑑定車禍事故責任，均認為被告駕駛自用小客車倒車
    未注意後方來車為肇事原因，而告訴人駕駛輕型機車，並無
    肇事因素，此有臺灣省臺北縣區車輛行車事故鑑定委員會九
    十六年十二月二十七日北縣鑑字第○九六五一八○三六○號
    鑑定意見書、臺灣省車輛行車事故覆議鑑定委員會九十七年
    四月十四日覆議字第○九七六二○一二九九號函在卷可參。
    按道路交通安全規則第一百十條第二款規定：「汽車倒車時
    應顯示倒車燈光或手勢後，謹慎緩慢後倒，並應注意其他車
    輛及行人。」被告為汽車駕駛人，自應注意遵守上開規定，
    復依卷附之照片所示，肇事當時天候為晴，日間光線明亮，
    路面為柏油、乾燥、無缺陷，道路無障礙物，視距良好等情
    觀之，亦無何不能注意之情事，被告竟疏未注意，倒車時未
    注意後方來車，因而肇事，被告自有過失甚明。告訴人因本
    件車禍受有傷害，與被告之過失行為間有相當因果關係。綜
    上所述，本件事證明確，被告過失傷害之犯行堪為認定，應
    予依法論科。
二、按被告行為後，刑法及其施行法於九十四年一月七日修正，
    並自九十五年七月一日施行，另罰金罰鍰提高標準條例第二
    條之規定配合刑法修正同時刪除。依修正後刑法第二條第一
    項之規定：「行為後法律有變更者，適用行為時之法律。但
    行為後之法律有利於行為人者，適用最有利於行為人之法律
    。」。上開刑法、刑法施行法等相關法律之修正雖非個別刑
    罰處罰規定或構成要件之變更，然已影響行為人刑罰之法律
    效果，應屬刑法第二條第一項所定之法律變更（最高法院八
    十三年度台非字第一九九號判決意旨參照）。是本件自應就
    被告適用修正前後相關規定法律效果綜合比較後，依上開規
    定適用法律，並應依比較後之結果一體適用，不得就新舊法
    個別項目割裂適用（最高法院九十五年第八次刑事庭會議決
    議意旨參照）。茲比較說明如下：
    (1)而依刑法及其施行法於九十五年七月一日修正施行，及罰
      金罰鍰提高標準條例第二條之規定配合刑法修正同時刪除
      之相關規定：被告所涉刑法第二百八十四條第一項前段之
      論罪條文之構成要件與法定刑本身固無修改；而其罰金刑
      部分，其最高額原依罰金罰鍰提高標準條例第一條前段之
      規定提高，修正後罰金罰鍰提高標準條例第一條前段停止
      適用，並增訂刑法施行法第一條之一，將上開罰金刑之貨
      幣單位改為新臺幣，並提高為三十倍，以此計算其金額與
      修正前之金額相同，是罰金刑之最高額部分亦無實質變動
      ；然罰金刑之最低額因刑法第三十三條第五款之修正，由
      原先經罰金罰鍰提高標準條例提高後之銀元十元（合新臺
      幣三十元），再提高為新臺幣一千元，自以修正前之規定
      較輕。
    (2)自首部分：修法後將行為人自首者必減輕其刑之規定，修
      正為得減輕其刑，使法院對自首者得有是否減輕其刑之裁
      量權限，較之修法前對自首之人一律減刑而無裁量權限之
      情形而言，自以修法前之規定有利被告。
    (3)是就上開本件所涉各法律適用項目綜合比較結果，修法後
      之規定並無有利被告之情形，依刑法第二條第一項前段之
      規定，應適用裁判時法即刑法及其施行法於九十五年七月
      一日修正施行前之規定。
三、核被告乙○○所為，係犯刑法第二百八十四條第一項前段過
    失傷害罪。被告於偵查犯罪機關未察覺其犯行前，於警方至
    現場處理時，承認為肇事人自首犯罪接受裁判，有員警莊景
    春於本院之證詞可憑，依修正前刑法第六十二條前段規定減
    輕其刑。爰審酌被告素行良好、本件駕駛疏失之程度、造成
    告訴人之損害程度、肇事後迄今猶否認犯行，惟願意賠償六
    十萬元，告訴人認為金額過低雙方未達成民事和解等一切情
    形，量處如主文所示之刑。至於易科罰金之標準依修正前第
    四十一條第一項前段及修正前罰金罰鍰提高標準條例第二條
    之規定，係以銀元一百元、二百元及三百元（即新臺幣三百
    元、六百元及九百元）折算一日，修法後罰金罰鍰提高標準
    條例第二條刪除，修正後刑法第四十一條第一項前段之折算
    標準為新臺幣一千元、二千元及三千元，則修法後得以罰金
    易科之折算標準既為提高，較之修法前之規定自無有利於行
    為人之情形，應適用修正前刑法易科罰金之規定。又被告犯
    行在九十六年四月二十四日前，所犯罪名，不在限制減刑之
    列，減輕其刑至二分之一，並諭知易科罰金之折算標準。
據上論斷，依刑事訴訟法第二百八十四條之一、第二百九十九條
第一項前段，刑法第二條第一項前段、第二百八十四條第一項前
段，修正前刑法第六十二條前段、修正前刑法第四十一條第一項
前段，罰金罰鍰提高標準條例第一條前段、廢止前罰金罰鍰提高
標準條例第二條，現行法規所定貨幣單位折算新臺幣條例第二條
，中華民國九十六年罪犯減刑條例第二條第一項第三款、第七條
，判決如主文。
本案經檢察官顏妃琇到庭執行職務。
中    華    民    國    97    年    8     月    20    日
                  交通法庭    法  官   絲鈺雲
上列正本證明與原本無異。
如不服本判決，應於判決送達後十日內敘明上訴理由，向本院提
出上訴狀（應附繕本），上訴於臺灣高等法院。
                              書記官   周玉茹
中    華    民    國    97    年    8     月    21    日
附錄本案論罪科刑法條全文：
刑法第二百八十四條
因過失傷害人者，處六月以下有期徒刑、拘役或五百元以下罰金
，致重傷者，處一年以下有期徒刑、拘役或五百元以下罰金。
從事業務之人，因業務上之過失傷害人者，處一年以下有期徒刑
、拘役或一千元以下罰金，致重傷者，處三年以下有期徒刑、拘
役或二千元以下罰金。


司法院資訊處製作；財團法人民間司法改革基金會備份。
